【裁判字號】    92,簡,500
【裁判日期】    921229
【裁判案由】    綜合所得稅
【裁判全文】
臺北高等行政法院判決                              九十二年度簡字第五○○號
    原      告  甲○○
    被      告  財政部臺灣省北區國稅局
    代  表  人  林吉昌（局長）
    訴訟代理人  乙○○
右當事人間因綜合所得稅事件，原告不服財政部中華民國九十二年六月六日台財訴字
第○九二○○二三四九四號訴願決定（案號：第00000000號），提起行政訴
訟。本院判決如左：
    主  文
原告之訴駁回。
訴訟費用由原告負擔。
    事  實
一事實概要：緣原告民國（下同）八十九年度綜合所得稅結算申報，自行申報綜合所
  得總額為新台幣（下同）三、三○○、八六九元，淨額為一、六○二、七九五元，
  經被告所屬中和稽徵所核定綜合所得總額為三、五八六、八六九元，淨額為一、八
  八九、三五一元，補徵稅額六○、一七六元。原告就其中執行業務所得一、一○○
  、○○○元（下稱系爭所得），主張其擔任臺灣人壽保險股份有限公司（下稱台灣
  人壽公司）顧問一職所取得之執行業務所得，其執行業務類別依臺灣大學陳雲中教
  授所著之保險學一書中指出應與「精算師」具相等地位，請比照可扣除百分之二十
  之必要費用，申請復查，經被告以九十二年二月十二日北區國稅法二字第○九二○
  ○一○八七一號復查決定，維持原核定，原告仍未甘服，遂提起訴願，仍遭決定駁
  回，遂向本院提起行政訴訟。
二兩造聲明：
  (一)原告聲明：訴願決定及原處分均撤銷。
  (二)被告聲明：駁回原告之訴。
三兩造之爭點：
  原告主張其擔任台灣人壽公司顧問之執行業務所得，與精算師性質相當，請准比照
  精算師認列必要費用，是否可採？
  (一)原告主張：
    1.原告為保險系畢業並取得台大商研所碩士，以專業經理人服務民營壽險業多年
      ，被延攬至公營之台灣人壽公司服務十餘年，並晉升至副總經理。台灣人壽公
      司民營化後由一營建業取得經營權，八十九年間原告除例常之專業諮詢、會議
      、專案調處、重大案件之調查分析外，對涉及保險專業之決策性經營管理案件
      ，尚須實際從事規劃，屢需四處奔波折衝，經常日逾十餘小時。除支領約半薪
      之顧問費，自負一切費用（原有勞保、健保、團保、交通、伙食津貼、退撫、
      休假等均予取消），而專業所需之資料訊息蒐集調查之實質，人際相關費用悉
      自行支應，精神與物質交迫不堪，當年度執行業務所得，實未克設帳記載及保
      存憑證。
    2.依所得稅法施行細則第十三條規定：「：：執行業務者未依法辦理結算申報，
      或未依法設帳記載及保存憑證，或未能提供證明所得額之帳簿文據者，稽徵機
      關得照同業之一般收費及費用標準，由財政部各地區國稅局徵詢各該同業工會
      意見擬定，報請財政部核定之。」原告爭訟重點乃在相關機關對此法定程序之
      怠於執行。僅由被告發函原告要求提供相關必要費用合法憑證，原告如能提供
      則已無本案之存在。如此即認定必要費用為零，殊甚乖謬。再者，執行業務所
      得查核辦法中「執行業務者費用標準」應均經依法調查而來，標準高低自百分
      之八十六至百分之二十不等。原告因無法提供費用憑證，不得已乃以類比法請
      求比照精算師標準百分之二十，原告熟知精算師工作內容並引保險學者見解以
      玆佐證。被告既否定原告之見，則應依所得稅法施行細則第十三條規定調查擬
      定費用標準，洵非如此怠於執行，率爾認定原告執行業務一年之必要費用為零
      。
  (二)被告主張：
    1.本件系爭執行業務所得一、一○○、○○○元，係原核定依據財政部臺北市國
      稅局通報其轄區內臺灣人壽公司開立「所得人代號為九十」（執行業務所得─
      其他類）之執行業務所得扣繳憑單，而否准原告扣除百分之二十之必要費用。
      經查本件原告取有人身保險代理人資格，依該保險公司九十一年九月十八日九
      一臺壽人字第○二三三號函得知，原告係自八十九年一月十二日至八十九年十
      二月三十一日受該公司委任為保險顧問，就保險理論、法令、理賠、核保、商
      品等提供諮詢，惟查其擔任保險顧問一職非屬保險經紀人或精算師之業務類別
      ，依八十九年度執行業務者費用標準，屬於未有標準得以計算必要費用之項目
      ，需由稽徵機關自行調查核實認定，是被告於九十一年十一月八日以北區國稅
      法字第○九一○○二七七八四號函請原告提供必要費用相關資料以憑核實認定
      ，惟原告仍僅函復其擔任顧問工作繁忙，除領取顧問費外，其費用負荷遠大於
      精算師，是以其核保、理賠之專業性已屬精算師範圍，仍建請比照精算人員之
      費用標準認定，故系爭執行業務所得是否可扣除必要費用，因原告既無法提供
      必要費用相關資料以憑核實認定，原告主張自無從審酌，原核定請予維持。
    2.至原告主張其執行業務類別依臺灣大學陳雲中教授所著之保險學一書中指出應
      與「精算師」具相等地位，請比照可扣除百分之二十之必要費用等語，查目前
      稅法並無對「執行業務所得－其他類」訂有費用標準得以計算其必要費用之適
      用，是原告建議比照以百分之二十計算其必要費用，於法無據，併此陳明。
    理  由
一按「執行業務者於規定期限內辦理結算申報並能提供證明所得額之帳簿、文據調查
  者，其執行業務所得，應依帳載核實認定。其未依規定提供調查者，應依所得稅法
  第八十三條及同法施行細則第十三條規定訂定之收費及費用標準核定其所得額。」
  為執行業務所得查核辦法第八條所明定。次按「執行業務者未依法辦理結算申報，
  或未依法設帳記載並保存憑證，或未能提供證明所得額之帳簿文據者，八十九年度
  應依核定收入總額按下列標準計算其必要費用：：：附註：本標準未規定之項目，
  由稽徵機關自行調查核實認定。」復為財政部九十年二月五日臺財稅第○九○○四
  六○○七四號函發布「八十九年度執行業務者費用標準」有案。
二本件原告八十九年度綜合所得稅結算申報，自行申報綜合所得總額為三、三○○、
  八六九元，淨額為一、六○二、七九五元，經被告所屬中和稽徵所核定綜合所得總
  額為三、五八六、八六九元，淨額為一、八八九、三五一元，補徵稅額六○、一七
  六元。原告就其中執行業務所得一、一○○、○○○元不服，循序申請復查，提起
  訴願，遞遭決定駁回，復起訴主張其擔任台灣人壽公司顧問之執行業務所得，與精
  算師性質相當，請准比照精算師認列必要費用，詳如其起訴狀事實欄所載理由等語
  。
三查原告八十九年度擔任台灣人壽公司顧問所取得之系爭執行業務所得一、一○○、
  ○○○元，其業別代號為九十（執行業務所得─其他類），此有電腦核定清單、台
  灣人壽公司九十一年七月二十四日函附原處分卷可稽，復為原告所不否認，因屬首
  揭八十九年度執行業務者費用標準所未規定之項目，原告亦未能提供相關憑證資以
  證明其必要費用額，則被告以原告無資料可供核實認定執行業務費用，核定必要費
  用為○元，揆諸首揭規定，自無不合。
四至於原告主張請比照精算師扣除百分之二十必要費用乙節，查目前稅法對「執行業
  務所得─其他類」既規定由稽徵機關核實認定，原告亦確無法提供資料供審核，則
  其訴請比照精算師扣除百分之二十必要費用，於法無據，原告所訴，洵不足採。
五綜上說明，本件被告之原處分，核無違誤，訴願決定，予以維持，亦無不合，原告
  起訴意旨，非有理由，應予駁回。
六據上論結，本件原告之訴為無理由，依行政訴訟法第九十八條第三項前段、第二百
  三十六條，判決如主文。
中      華      民      國    九十二    年     十二     月    二十九    日
                     臺 北 高 等 行 政 法 院   第 一 庭
                                               法    官    黃本仁
右為正本係照原本作成。
本件以訴訟事件所涉及之法律見解具有原則性者為限，始得於本判決送達後二十日內
向本院提出上訴狀並表明上訴理由，如已於本判決宣示後送達前提起上訴者，應於判
決送達後二十日內補具上訴理由（均按他造人數附繕本），且經最高行政法院許可後
方得上訴。
中      華      民      國    九十二    年     十二     月     三十     日
                                               書 記 官    姚國華


司法院資訊處製作；財團法人民間司法改革基金會備份。
